【裁判字號】    90,訴,320
【裁判日期】    901029
【裁判案由】    損害賠償
【裁判全文】
臺灣新竹地方法院民事判決  九十年訴字第三二○號
    原        告  乙○○
    原        告  甲○○
    兼法定代理人  丙○○
    被      告    丁○○
右當事人間請求損害賠償事件，本判決如左：
    主    文
被告應給付原告丙○○新台幣壹拾壹萬陸仟陸佰陸拾陸元，給付原告乙○○新台幣壹
萬伍仟零玖拾柒元，給付原告甲○○新台幣肆萬貳仟壹佰捌拾元，及均自九十年八月
七日起至清償日止，按年息百分之五計算之利息。
原告其餘之訴駁回。
訴訟費用由原告負擔百分之八十三，餘由被告負擔。
    事實及理由
一、原告主張：訴外人王泰保（已死亡）為原告丙○○之夫，原告乙○○、甲○○之
    父，被告丁○○為訴外人廣榮資源回收有限公司（以下簡稱廣榮公司）雇用之司
    機，訴外人王泰保於民國八十九年七月二十七日上午九時許，在新竹縣寶山鄉○○村○○路華江農場前路旁販賣早餐，適被告駕駛車號ＲＱ四六九號之十五噸大
    卡車載送壓縮保特瓶回收資源時，途經上開路段，將車停在下坡路段，竟疏忽未
    將手煞車拉緊，亦未作好防止車輛滑動之安全措施，而離去現場，致該大卡車因
    負荷過重於無人駕駛之狀況下向前往下滑行，衝撞在對向車道路旁賣早餐之王泰
    保，致王泰保頭部及胸部鈍力損傷當場死亡。為此依侵權行為之法律關係，請求
    被告損害賠償，計算方式如下：原告丙○○部分請求喪葬費新台幣（下同）十五
    萬元，慰撫金二百萬元，原告乙○○、王彥博請求至成年為止之撫養費各為一百
    十八萬四千元、一百二十五萬八千元（以每人每年七萬四千元計算），及慰撫金
    各三百萬元，原告三人雖與廣榮公司達成和解，獲賠二百五十萬元，惟並未全部
    受償，不足部分自得向被告請求。並聲明：被告應給付原告丙○○二十萬元、給
    付原告乙○○、王彥博各四十萬元，及均自九十年八月七日起至清償日止，按年
    息百分之五計算之利息。
二、被告則以：本件車禍損害賠償部分，業經被告服務之廣榮公司和解賠償原告三百
    萬元在案，等於被告已賠償三百萬元，已遠超過原告請求之一百萬元，原告再起
    訴重覆請求，自有未合，又案發時被告有將引擎熄火，惟無人可資證明，又其薪
    資原為三萬多元，車禍後被公司扣薪只剩一萬多元，現已離職無工作收入，原告
    請求金額過高，無力負擔。並聲明：請求駁回原告之訴。
三、兩造不爭執之事實：
（一）被告丁○○為訴外人廣榮公司雇用之司機，訴外人王泰保於民國八十九年七月
      二十七日上午九時許，在新竹縣寶山鄉○○村○○路華江農場前路旁販賣早餐
      ，適被告駕駛車號ＲＱ四六九號之十五噸大卡車載送壓縮保特瓶回收資源時，
      途經上開路段，將車停在下坡路段，並離去現場，嗣該大卡車因負荷過重於無
      人駕駛之狀況下向前往下滑行，衝撞在對向車道路旁賣早餐之王泰保，致王泰
      保頭部及胸部鈍力損傷當場死亡。
（二）訴外人王泰保為原告丙○○之夫，原告乙○○、甲○○之父。
（三）原告三人前已與廣榮公司達成和解，獲賠二百五十萬元。
四、本件兩造之爭點為：（一）原告前已與被告之僱用人即訴外人廣榮公司達成和解
    ，獲賠三百萬元，本案再向被告請求賠償一百萬元，有無重覆請求？（二）被告
    對事故之發生有無過失？（三）原告得請求之金額為何？茲分述如下：
（一）按民法第一百八十八條第一項、第三項規定：「受僱人因執行職務，不法侵害
      他人之權利者，由僱用人與行為人連帶負損害賠償責任。僱用人賠償損害時，
      對於為侵權行為之受僱人，有求償權」；第二百七十四條規定：「因連帶債務
      人中之一人為清償、代物清償、提存、抵銷或混同而債務消滅者，他債務人亦
      同免其責任」；第二百七十六條規定「債權人向連帶債務人中之一人免除債務
      ，而無消滅全部債務之意思表示者，除該債務人應分擔之部分外，他債務人仍
      不免其責任」。依前開規定，受僱人執行職務侵害他人權利者，僱用人與受僱
      人固應連帶對被害人負侵權行為損害賠償責任，惟此為外部關係，在內部關係
      上，僱用人賠償後得對受僱人求償，故僱用人並無內部應分擔之部分，既無應
      分擔部分，則被害人與僱用人和解並免除僱用人之債務，受僱人即無適用第二
      百七十六條，主張就僱用人應負擔部分免責之餘地，換言之，受僱人仍應就全
      部債務負責，僅在僱用人已賠償部分金額時，受僱人得主張因清償而免責，未
      受償之部分仍不能免責。本件原告三人及訴外人王潘玉娘（即王泰保之母）於
      八十九年九月十一日與訴外人廣榮公司以三百萬元達成和解，其中訴外人王潘
      玉娘取得五十萬元，原告三人取得二百五十萬元等情，為兩造所不爭執，並有
      和解書一份在卷可稽，和解書第三條規定：「除右開請求外，甲方（即原告三
      人、王潘玉娘）對乙方（即廣榮公司）肇事不得有任何請求，但甲方對肇事人
      丁○○仍得繼續追究其刑責及其餘民事請求」，即係排除民法第二百七十六條
      之適用，依前開說明，尚屬合法。故原告三人所受之損害金額如大於所獲賠償
      之金額，不足部分，仍得向被告請求，並無重覆請求之問題。
（二）又按汽車於坡道不得已停車時，切實注意防止車輛滑行，道路交通規則第一百
      十二條第十一款定有明文，被告雖辯稱其在案發時已將引擎熄火，惟無法舉證
      以實其說，縱認其抗辯屬實，惟其將滿載資源回收貨物之大貨車停放於下坡道
      時，亦未於各車輪下放置足以防止車輛下滑之障礙物，致大貨車往下滑行肇事
      ，其有過失甚為顯然，本件事故經臺灣新竹地方法院檢察署檢署官送請台灣省
      竹苗區車輛行車事故鑑定委員會鑑定結果，亦認為被告丁○○駕駛大貨車停車
      操作不當為肇事原因，訴外人王泰保無肇事因素（見八十九年度偵字第四七二
      五號卷宗第二十四頁之鑑定意見書），被告之過失造成訴外人王泰保死亡結果
      ，其過失與訴外人王泰保之死亡有相當因果關係。
（三）再按「因故意或過失不法侵害他人之權利者，負損害賠償責任；不法侵害他人
      致死者，對於支出殯葬費之人，亦應負賠償責任；被害人對於第三人負有法定
      扶養義務者，加害人對於該第三人亦應負損害賠償責任；又不法侵害他人致死
      者，被害人之父母、子、女及配偶，雖非財產上之損害，亦得請求賠償相當之
      金額，民法第一百八十四條第一項前段、第一百九十二條、第一百九十四條分
      別定有明文。原告三人為訴外人王泰保之妻、子，自得依侵權行為之法律關係
      請求被告賠償，茲將原告請求之金額分述如下：
      (1)殯葬費：原告丙○○支出訴外人王泰保之殯葬費十五萬元，業據提出喪葬費
        用明細表一份、收據二份為證，並為被告不爭執，堪信為真實，自得請求被
        告如數賠償。
      (2)扶養費：原告乙○○為八十五年十月十五日生、甲○○為八十七年二月九日
        生（見八十九年度交附民第一○二號附帶民事卷宗原告提出之戶籍謄本），
        在車禍發生時分別為三歲九個月，及二歲五個月，尚有十六年三個月及十七
        年七個月始成年，自得請求至成年為止之撫養費，原告請求以八十九年度綜
        合所得稅受扶養親屬免稅額七萬四千元為標準計算每年之扶養費，尚屬相當
        ，惟原告丙○○為乙○○、甲○○之母，對該二人亦負有撫養義務，則原告
        乙○○、甲○○得請求之撫養費應為二分之一，依霍夫曼計算法扣除中間利
        息，乙○○部分應為四十四萬八千四百三十元﹝（74000／0000000×
        00000000 ）＋（74000／0000000×555556×3／12）﹞÷2＝448430元，元
        以下四捨五入），甲○○部分為四十七萬五千五百十三元﹝（74000／
        0000000×00000000）＋（74000／0000000×540541×7／12）﹞÷2＝
        475513元，元以下四捨五入）。
      (3)慰撫金：原告丙○○為訴外人王泰保之妻、原告乙○○、甲○○為訴外人王
        泰保之子，其等遽遭喪夫或喪父之痛，精神上自均受有極大之痛苦，本院審
        酌原告丙○○為高中畢業，原協助王泰保賣早點、現在工程行擔任會計，月
        薪二萬七千元，原告乙○○、甲○○均尚年幼，被告原為卡車司機，現無業
        等兩造之身分、地位、經濟能力等情狀，認原告丙○○、乙○○、甲○○請
        求之慰撫金金額分別為八十萬元、四十萬元、四十萬元為適當。
      綜上，原告丙○○、乙○○、王彥博得請求被告賠償之金額各為九十五萬元，
      八十四萬八千四百三十元，八十七萬五千五百十三元。
（四）原告三人前已與廣榮公司和解，獲得賠償金二百五十萬元，該賠償金債權為可
      分之債，且未與債務人（廣榮公司）約定分受比例，應按人數平均分受，則以
      原告丙○○受償八十三萬三千三百三十四元，原告乙○○、甲○○受償八十三
      萬三千三百三十三元計算，與原告三人得請求之金額相比，原告丙○○、乙○○、甲○○不足受償額分別為十一萬六千六百六十六元、一萬五千零九十七元
      ，及四萬二千一百八十元。原告三人就不足部分自得請求被告賠償。
（五）據上所述，原告丙○○、乙○○、甲○○分別請求被告給付十一萬六千六百六
      十六元、一萬五千零九十七元，及四萬二千一百八十元，及均自九十年八月七
      日起至清償日止，按法定利息即年息百分之五計算之利息，核屬正當，應予准
      許，逾此部分之請求，則非正當，應予駁回。
五、結論：本件原告之訴為一部有理由，一部無理由，並依民事訴訟法第七十九條但
    書、第八十五條第一項前段，判決如主文。
中      華      民      國      九十    年      十      月    二十九    日
                                  臺灣新竹地法院民事第二庭
~B法      官  彭洪英
右為正本係照原本作成。
如對本判決上訴，須於判決送達後廿日內向本院提出上訴狀。
~B法院書記官  吳美雲
中      華      民      國      九十    年      十      月    二十九    日


司法院資訊處製作；財團法人民間司法改革基金會備份。
